【裁判字號】    99,易,2247
【裁判日期】    991221
【裁判案由】    恐嚇等
【裁判全文】
臺灣高雄地方法院刑事判決              99年度易字第2247號
公  訴  人  臺灣高雄地方法院檢察署檢察官
被      告  鍾大新
            鍾志章
前二人共同  陳里己律師
選任辯護人  楊啟志律師
被      告  莊培瑜
選任辯護人  王家鈺律師
上列被告因恐嚇等案件，經檢察官提起公訴（99年度偵字第1960
5 號），本院判決如下：
    主  文
鍾大新共同犯如附表一編號1 至19所示之重利罪，共拾玖罪，各
處有期徒刑貳月，如易科罰金，均以新臺幣壹仟元折算壹日，扣
案如附表二編號1 至6 所示之物均沒收；又共同犯恐嚇危害安全
罪，處有期徒刑貳月，如易科罰金，以新臺幣壹仟元折算壹日。
應執行有期徒刑貳年，如易科罰金，以新臺幣壹仟元折算壹日，
扣案如附表二編號1 至6 所示之物均沒收。
鍾志章共同犯如附表一編號3 至19所示之重利罪，共拾柒罪，各
處有期徒刑貳月，如易科罰金，均以新臺幣壹仟元折算壹日，扣
案如附表二編號1 至6 所示之物均沒收。應執行有期徒刑壹年柒
月，如易科罰金，以新臺幣壹仟元折算壹日，扣案如附表二編號
1 至6 所示之物均沒收。
莊培瑜共同犯如附表一編號3 至10、13、15、16所示之重利罪，
共拾壹罪，各處有期徒刑貳月，如易科罰金，均以新臺幣壹仟元
折算壹日，扣案如附表二編號1 至6 所示之物均沒收；又共同犯
恐嚇危害安全罪，處有期徒刑貳月，如易科罰金，以新臺幣壹仟
元折算壹日。應執行有期徒刑壹年月，如易科罰金，以新臺幣
壹仟元折算壹日，扣案如附表二編號1 至6 所示之物均沒收。
    事  實
一、鍾大新、鍾志章、莊培瑜共同基於重利之犯意聯絡及行為分
    擔，先在高雄縣市各處張貼借款廣告之貼紙，並留下000000
    0000、0000000000號行動電話，招攬需款孔急之人與其等聯
    絡，期間鍾大新係以0000000000號行動電話（未扣案，起訴
    書誤認尚有0000000000號行動電話，見附表二編號12 扣 案
    物之說明）、鍾志章以0000000000號行動電話（未扣案，起
    訴書誤認尚有00 00000000 號行動電話，見附表二編號11扣
    案物之說明）、莊培瑜則持0000000000、0000000000號電話
    與借款人連絡，並自民國96年7 月起，利用如附表一編號1
    至19所示借款人需款孔急、無暇細思之急迫情形，要求各該
    借款人提供身分證件，並簽立面額為借款金額2 倍之本票作
    為擔保，並推由鍾大新（自稱「小蔡」）提供資金及出面交
    付借款予借款人，再由鍾志章（自稱「阿弟」）、莊培瑜（
    自稱「阿賓」或「阿倫」）負責向借款人催討或收取利息之
    方式，貸予款項予各該借款人，並收取與原本顯不相當之利
    息（各該次行為人、借款人、借款時間、地點、借款金額、
    繳息方式、利息計算方式等均詳如附表一編號1 至19所示）
    。嗣經警於99年6 月9 日，在高雄市○○區○○路442 號、
    高雄市○○○路202 號9 樓、高雄市○○路292 號8 樓之12
    ，先後拘獲鍾大新、莊培瑜及鍾志章，並扣得如附表二所示
    之物，始悉上情。
二、鍾大新、莊培瑜另於98年9 月間某日，因附表一編號13所示
    借款人呂哲寧未能依約付息，竟共同基於恐嚇危害安全之犯
    意聯絡及行為分擔，先由鍾大新於接獲呂哲寧所撥打要求延
    期清償利息之電話時，對呂哲寧恫稱：「若不還錢，我馬上
    就叫小弟帶人去你家討錢」等語，再推由莊培瑜撥打電話予
    呂哲寧恫嚇：「你不要白目，我老闆做這行很久了，黑白兩
    道都認識」、「我們公司討債有兩批人，一批很斯文，一批
    很暴力，到家就會砸玻璃、電視」等語，以此等加害生命、
    身體、財產之事恐嚇呂哲寧，使其心生畏懼，致生危害於呂
    哲寧之安全。
三、案經高雄市政府警察局移請臺灣高雄地方法院檢察署檢察官
    偵查起訴。
    理  由
壹、證據能力部分
一、按被告以外之人於偵查中向檢察官所為陳述，除顯有不可信
    之情況者外，得為證據，刑事訴訟法第159 條之1 第2 項定
    有明文。此因檢察官與法官同為司法官署，且檢察官代表國
    家偵查犯罪，依法有訊問被告、證人及鑑定人之權力，依法
    亦對被告有利不利之情形均應注意，是以，被告以外之人前
    於偵查中已具結而為陳述，除顯有不可信之情況之理由外，
    該證人於偵查中之陳述，自得作為證據。查證人呂哲寧於檢
    察官偵訊時所為之證述，業已依法具結，審酌其陳述時並未
    有何顯不可信之情況，依前揭說明，應有證據能力。
二、除上開依法本有證據能力之證據外，本判決所引用具傳聞性
    質之各項證據資料，業據檢察官、被告及辯護人於本院審理
    中同意作為證據，本院審酌各該證據均無違法或不當取得之
    情形，認為以之作為本案證據係屬適當，依刑事訴訟法第15
    9 條之5 第1 項規定，均有證據能力。
貳、認定事實依據之證據及理由
一、上開事實欄一之重利事實，業據被告鍾大新、鍾志章、莊培
    瑜於本院審理中坦認不諱，並經被害人即證人李宛蓁、林李
    連招、顏翊文、王清、林豐盛、呂哲寧、潘水上、楊川德
    、陳建菘、陳柏亨分別於警詢、偵訊中證述綦詳（警A2卷第
    42至45頁、第48至51頁、第19至22、23至27頁、第11至14頁
    、第1 至4 頁、第32至34頁、第23至25頁、警A1卷第62至67
    頁、第75至78頁、第55至57頁；偵B2卷第60頁、第59頁、第
    29至31頁、第151 至154 頁、第38至40頁、第41至44頁、第
    62頁、第63頁、B1卷第114 至116 頁），並經證人孫美英、
    蘇鳳美枝於警詢及偵查中證述明確（警A1卷第80至82頁、第
    37頁、偵B1卷第43頁、第121 至12 3頁），復有贓物認領保
    管單2 紙在卷可稽，及如附表二編號1 至6 所示之行動電話
    、商業本票簿、小額借款名片卡、客戶資料、收款帳本等扣
    案可資佐證，足徵被告之自白，與事實相符，堪予採憑。事
    證明確，此部分被告3 人之重利犯行，均堪認定。
二、訊據被告鍾大新、莊培瑜固供承有與呂哲寧電話對談並催討
    欠息等情，然均矢口否認有何共同恐嚇之犯行，被告鍾大新
    辯稱：伊有在電話中向呂哲寧催討欠款，但並無出言恐嚇，
    且尚有對呂哲寧說如果繳不出來，利息就不必還了云云；被
    告莊培瑜辯稱：伊向呂哲寧催討欠款時，並未在電話中恐嚇
    云云。惟查：
  (一)上揭如事實欄二所示之借款人呂哲寧未能依約付息，被告鍾
    大新、莊培瑜即於電話中出言恐嚇呂哲寧，致其心生畏懼之
    事實，已據證人呂哲寧於偵查及本院審理中證稱：98年9 月
    間，伊因拖欠利息2 、3 天未繳，打電話請求被告鍾大新讓
    伊延期，鍾大新不願意，即在電話中罵伊三字經，並說若不
    按期繳付利息，要馬上叫小弟帶人去伊家討錢，隔一小時後
    ，再由被告莊培瑜撥打電話予伊，說他老闆做這行很久了，
    黑白兩道都認識，他們公司討債有兩批人，一批很斯文，一
    批很暴力，到家就會砸玻璃、電視等言語，伊聽到很害怕，
    怕被告會去伊家中找家人要，傷害伊或家人，所以伊就趕緊
    在被告規定時限內，向別人借錢來還利息等語不移（偵B1卷
    第115 至116 頁、本院卷第76至78頁）。又被告鍾大新、莊
    培瑜均不否認有與呂哲寧於電話中對談，雖辯稱其等均未出
    言恐嚇，於電話中尚允諾呂哲寧不必還所欠款項云云，惟證
    人呂哲寧於本院審理中明確證稱：當時是被告為警查獲後，
    伊至警局製作警詢筆錄時，被告莊培瑜才提出可讓伊分期繳
    納，至於被告鍾大新則於電話中或當面都未說可讓伊分期等
    語（本院卷第78頁反面），況參以本件之查獲過程，係警方
    查獲被告3 人之重利犯行後，再依據被告等之通訊監察紀錄
    比對，而循線約談借款人呂哲寧到案說明，並非呂哲寧主動
    報警揭露上開恐嚇犯行甚明，倘呂哲寧心懷不滿、意欲報復
    ，衡情大可於遭被告等恐嚇後立即報警，焉有仍按期繳付利
    息直至被告等為警查獲之理？足證呂哲寧前開遭被告鍾大新
    、莊培瑜恐嚇之陳述，並無誣陷之動機、目的，且與事實相
    符，應堪採信。
  (二)再恐嚇罪之成立，係僅以通知加害之事使人恐怖為已足，不
    必果有加害之意思，更不能有實施加害之行為；所謂恐嚇，
    指凡一切言語、舉動足以使人生畏怖心者均屬之，而該言語
    是否足以使他人生畏怖心，被害人是否心生畏懼，應本於社
    會一般觀念衡量，依客觀經驗法則而為判斷。觀之上開被告
    等出言恐嚇之語句：「若不還錢，我馬上就叫小弟帶人去你
    家討錢」、「你不要白目，我老闆做這行很久了，黑白兩道
    都認識」、「我們公司討債有兩批人，一批很斯文，一批很
    暴力，到家就會砸玻璃、電視」，依社會一般觀念衡量，核
    係危害他人生命、身體、財產安全之惡害通知，自足以使被
    害人心生畏怖無訛。至被告等雖另辯以其等向其餘借款人催
    討欠款時，均未出言恐嚇，故足證其等亦未恐嚇呂哲寧云云
    ，然上開被告鍾大新、莊培瑜確有出言恐嚇呂哲寧之事實，
    已如前述，且參以證人顏翊文、林豐盛、潘水上於偵查中均
    證稱：被告等催討時口氣不好等語（偵卷第30頁、第42至43
    頁、第62頁），況論理法則上縱認被告並無恐嚇其他借款人
    ，然並無法證明被告亦無恐嚇呂哲寧乙節甚明，自難據此而
    為被告有利之認定。
  (三)綜上，被告鍾大新、莊培瑜上開辯稱，純係避就卸責之詞，
    難以採信。事證明確，被告鍾大新、莊培瑜前揭共同恐嚇犯
    行，亦均堪認定。
三、核被告鍾大新、鍾志章、莊培瑜事實欄一所為，均係犯刑法
    第344 條之重利罪；被告鍾大新、莊培瑜事實欄二所為，均
    係犯刑法第305 條之恐嚇危害安全罪。起訴書附表編號六之
    行為人雖誤載為被告3 人，然其論罪法條欄已載明係被告鍾
    大新、莊培瑜另犯恐嚇罪，且經公訴檢察官當庭更正（本院
    審易卷第37頁），是檢察官並未起訴被告鍾志章涉犯上開恐
    嚇罪嫌；又起訴書附表編號5 、7 之行為人漏列鍾大新，起
    訴事實欄已有敘明均由鍾大新交付借款，並經公訴檢察官當
    庭更正（本院易字卷第71頁反面至74頁），均應予說明。被
    告鍾大新、鍾志章、莊培瑜就其等參與之附表一重利犯行（
    鍾大新參與附表一編號1 至19、鍾志章參與附表一編號3 至
    19、莊培瑜則參與附表一編號3 至10、編號13、15、16之犯
    行），各有犯意聯絡及行為分擔，皆應論以共同正犯。被告
    3 人所犯上開各重利罪間（被告鍾大新19罪、被告鍾志章17
    罪、被告莊培瑜11罪）；及被告鍾大新、莊培瑜所犯各重利
    罪與恐嚇罪間，均犯意各別，行為互殊，俱應予分論併罰。
    審酌被告鍾大新、鍾志章、莊培瑜共同貪圖暴利，乘如附表
    一所示之人需款孔急之急迫情形，貸款並收取逾法所容許之
    高額利息，壓榨該等借款人，有礙金融秩序，且被告鍾大新
    、莊培瑜於他人未能如期繳息時，另以恐嚇手段相脅，逼迫
    借款人還款，危害他人生命、身體、財產之安全，所為俱值
    得非議，惟念被告3 人均素行良好，有臺灣高等法院被告前
    案紀錄表在卷可稽，並均已坦承重利之犯行，被告鍾大新、
    莊培瑜雖否認恐嚇犯行，然尚有悔悟之意，犯後態度尚佳，
    及犯罪動機、目的、手段、智識程度、本次貸款金額非鉅、
    收取重利所得尚屬有限，又被告鍾大新乃本件高利貸之實際
    經營者、被告鍾志章、莊培瑜僅受僱擔任收取利息之犯罪情
    節等一切情狀，就被告3 人所犯各罪分別量處如主文所示之
    刑，並諭知易科罰金之折算標準；及分別定其應執行之刑，
    併依刑法第41條第8 項定易科罰金之折算標準，以資懲儆。
四、扣案如附表二編號1 、2 所示之行動電話，均係被告莊培瑜
    所有（除門號0000000000號之SIM 卡以外），且供本案重利
    、恐嚇犯罪所用之物；編號3 至6 所示之商業本票簿、小額
    借款名片卡、客戶資料卡、收款帳本（大本）等，均係被告
    鍾大新所有，且供本案重利犯罪所用之物，已據被告莊培瑜
    、鍾大新於本院審理中供承在卷，依共犯責任共同之法理，
    均應依刑法第38條第1 項第2 款規定，於被告鍾大新、鍾志
    章及莊培瑜之主刑項下一併宣告沒收。至附表二編號7 至15
    所示之電話簿、被害人身分證、行車執照、商業本票、0000
    000000、0000000000號行動電話、大樹鄉公所違規告發函、
    客戶資料卡（林佳宏、陳蔡月娥、謝連福）、收款帳本（小
    本）等物，查無證據證明與本案有關，爰均不予宣告沒收，
    附此敘明。
據上論斷，應依刑事訴訟法第299 條第1 項前段，刑法第28條、
第305 條、第344 條、第51條第5款 、第41條第1 項前段、第8
項、第38條第1 項第2 款，刑法施行法第1 條之1 ，判決如主文
。
本案經檢察官鄭靜筠到庭執行職務。
中    華    民    國    99    年    12    月    21    日
                  刑事第十一庭  法  官  林韋岑
以上正本證明與原本無異。
如不服本判決應於收受判決後10日內向本院提出上訴書狀，並應
敘述具體理由。其未敘述上訴理由者，應於上訴期間屆滿後20日
內向本院補提理由書(均須按他造當事人之人數附繕本)「切勿逕
送上級法院」。
中    華    民    國    99    年    12    月    21    日
                                書記官  黃旭淑
附表一：
┌─┬───┬───┬────┬────┬────┬───────┬────────┐
│編│行為人│被害人│借款時間│借款地點│借款金額│繳息方式      │利息計算方式    │
│號│      │      │        │        │        │              │（利息含手續費│
│  │      │      │        │        │        │              │實拿本金天數×│
│  │      │      │        │        │        │              │365x100%）      │
├─┼───┼───┼────┼────┼────┼───────┼────────┤
│1 │鍾大新│李宛蓁│96年7 月│高雄縣美│30,000元│借款3 萬元先扣│年利率：405.55% │
│  │      │      │間某日  │濃鎮中正│        │利息3,000 元，│【3000元27000 │
│  │      │      │        │路一段之│        │實際取得27,000│元10天x365x100│
│  │      │      │        │簡餐店  │        │元，每10日付利│%=405.55%】     │
│  │      │      │        │        │        │息3,000 元，付│                │
│  │      │      │        │        │        │息5 個月至97年│                │
│  │      │      │        │        │        │初清償完畢    │                │
├─┼───┼───┼────┼────┼────┼───────┼────────┤
│2 │鍾大新│林李連│96年12月│上址簡餐│30,000元│借款3 萬元先扣│年利率：405.55% │
│  │      │招    │底某日  │店      │        │利息3,000 元，│【3000元27000 │
│  │      │      │        │        │        │實際取得27,000│元10天x365x100│
│  │      │      │        │        │        │元，每10日付利│%=405.55%】     │
│  │      │      │        │        │        │息3,000 元，付│                │
│  │      │      │        │        │        │息5 個月至97年│                │
│  │      │      │        │        │        │7 月清償完畢  │                │
├─┼───┼───┼────┼────┼────┼───────┼────────┤
│3 │鍾大新│顏翊文│97年7 月│高雄市楠│10,000元│借款1 萬元先扣│年利率：920.16% │
│  │鍾志章│      │間某日  │梓區廣昌│        │利息1,000 元及│【1500元8500元│
│  │莊培瑜│      │        │街141 巷│        │手續費500 元，│7天x365x100%= │
│  │      │      │        │口附近  │        │實際取得8,500 │920.16%】       │
│  │      │      │        │        │        │元，每7 日付利│                │
│  │      │      │        │        │        │息1,000 元，付│                │
│  │      │      │        │        │        │息3 個月後無力│                │
│  │      │      │        │        │        │清償，於98年1 │                │
│  │      │      │        │        │        │月農曆過年由其│                │
│  │      │      │        │        │        │母蘇鳳美枝代為│                │
│  │      │      │        │        │        │清償本息共2 萬│                │
│  │      │      │        │        │        │元            │                │
├─┼───┼───┼────┼────┼────┼───────┼────────┤
│4 │鍾大新│顏翊文│98年4 月│同上    │10,000元│借款1 萬元先扣│年利率：579.36% │
│  │鍾志章│      │26日    │        │        │利息1,000 元，│【1000元9000元│
│  │莊培瑜│      │        │        │        │實際取得9,000 │7天x365x100%= │
│  │      │      │        │        │        │元，每7 日付利│579.36%】       │
│  │      │      │        │        │        │息1,000 元，付│                │
│  │      │      │        │        │        │息4 次後無力清│                │
│  │      │      │        │        │        │償，由其母蘇鳳│                │
│  │      │      │        │        │        │美枝代為清償本│                │
│  │      │      │        │        │        │息共2 萬元    │                │
├─┼───┼───┼────┼────┼────┼───────┼────────┤
│5 │鍾大新│顏翊文│98年10月│同上    │10,000元│借款1 萬元先扣│年利率：920.16% │
│  │鍾志章│      │3 日中秋│        │        │利息1,000 元及│【1500元8500元│
│  │莊培瑜│      │節後某日│        │        │手續費500 元，│7天x365x100%= │
│  │      │      │        │        │        │實際取得8,500 │920.16%】       │
│  │      │      │        │        │        │元，每7 日付利│                │
│  │      │      │        │        │        │息1,000 元，付│                │
│  │      │      │        │        │        │息至99年2 月23│                │
│  │      │      │        │        │        │日共4 次，合計│                │
│  │      │      │        │        │        │6,000 元      │                │
├─┼───┼───┼────┼────┼────┼───────┼────────┤
│6 │鍾大新│王清│97年間某│高雄市左│15,000元│借款15,000元先│年利率：579.36% │
│  │鍾志章│      │日      │營區和光│        │扣利息1,500 元│【1500元13500 │
│  │莊培瑜│      │        │街166 巷│        │，實際取得13, │7天x365x100%= │
│  │      │      │        │14 號   │        │500 元 ，每7日│579.36%】       │
│  │      │      │        │        │        │付利息1,500 元│                │
│  │      │      │        │        │        │，付息不到1 個│                │
│  │      │      │        │        │        │月後清償本金  │                │
│  │      │      │        │        │        │15,000元      │                │
├─┼───┼───┼────┼────┼────┼───────┼────────┤
│7 │鍾大新│王清│98年8 月│同上    │10,000元│借款1 萬元先扣│年利率：579.36% │
│  │鍾志章│      │間某日  │        │        │利息1,000 元，│【1000元9000  │
│  │莊培瑜│      │        │        │        │實際取得9,000 │7 天x365x100% │
│  │      │      │        │        │        │元，每7 日付利│=579.36% 】     │
│  │      │      │        │        │        │息1,000 元，旋│                │
│  │      │      │        │        │        │清償本金1 萬元│                │
├─┼───┼───┼────┼────┼────┼───────┼────────┤
│8 │鍾大新│王清│98年12月│同上    │20,000元│借款2 萬元先扣│年利率：579.36% │
│  │鍾志章│      │底某日  │        │        │利息2,000 元，│【2000元18000 │
│  │莊培瑜│      │        │        │        │實際取得18,000│元7天x365x100%│
│  │      │      │        │        │        │元，每7 日付利│=579.36%】      │
│  │      │      │        │        │        │息2,000 元，旋│                │
│  │      │      │        │        │        │清償本金2萬元 │                │
├─┼───┼───┼────┼────┼────┼───────┼────────┤
│9 │鍾大新│王清│99年初某│同上    │10,000元│借款1 萬元先扣│年利率：579.36% │
│  │鍾志章│      │日      │        │        │利息1,000 元，│【1000元9000元│
│  │莊培瑜│      │        │        │        │實際取得9,000 │7天x365x100%= │
│  │      │      │        │        │        │元，每7 日付利│579.36%】       │
│  │      │      │        │        │        │息1,000 元    │                │
├─┼───┼───┼────┼────┼────┼───────┼────────┤
│10│鍾大新│王清│99年2 月│同上    │10,000元│借款1 萬元先扣│年利率：579.36% │
│  │鍾志章│      │11日    │        │        │利息1,000 元，│【1000元9000元│
│  │莊培瑜│      │        │        │        │實際取得9,000 │7天x365x100%= │
│  │      │      │        │        │        │元，每7 日付利│579.36%】       │
│  │      │      │        │        │        │息1,000 元，  │                │
│  │      │      │        │        │        │              │                │
├─┼───┼───┼────┼────┼────┼───────┼────────┤
│11│鍾大新│林豐盛│98年3 月│高雄市楠│10,000元│借款1 萬元先扣│年利率：579.36% │
│  │鍾志章│      │間某日  │梓區右昌│        │利息1,000 元，│【1000元9000元│
│  │      │      │        │街285 巷│        │實際取得9,000 │7天x365x100%= │
│  │      │      │        │20弄16號│        │元，每7 日付利│579.36%】       │
│  │      │      │        │        │        │息1,000 元，付│                │
│  │      │      │        │        │        │息1 個月後清償│                │
│  │      │      │        │        │        │本金1萬元     │                │
├─┼───┼───┼────┼────┼────┼───────┼────────┤
│12│鍾大新│林豐盛│上開日期│同上    │10,000元│借款1 萬元先扣│年利率：579.36% │
│  │鍾志章│      │半個月後│        │        │利息1,000 元，│【1000元9000元│
│  │      │      │        │        │        │實際取得9,000 │7天x365x100%= │
│  │      │      │        │        │        │元，每7 日付利│579.36%】       │
│  │      │      │        │        │        │息1,000 元，付│                │
│  │      │      │        │        │        │息1個月後清償 │                │
│  │      │      │        │        │        │本金1萬元     │                │
├─┼───┼───┼────┼────┼────┼───────┼────────┤
│13│鍾大新│呂哲寧│98年7 月│高雄市楠│10,000元│借款1 萬元先扣│年利率：920.16% │
│  │鍾志章│      │間某日  │梓區瑞屏│        │利息1,000 元及│【1500元8500元│
│  │莊培瑜│      │        │路30巷7 │        │手續費500 元，│7天x365x100%= │
│  │      │      │        │號      │        │實際取得8,500 │920.16%】       │
│  │      │      │        │        │        │元，每7 日付利│                │
│  │      │      │        │        │        │息1,000 元    │                │
│  │      │      │        │        │        │              │                │
├─┼───┼───┼────┼────┼────┼───────┼────────┤
│14│鍾大新│陳武璋│98年6 月│高雄市楠│10,000元│借款1 萬元先扣│年利率：920.16% │
│  │鍾志章│      │25日    │梓區右昌│        │利息1,000 元及│【1500元8500元│
│  │      │      │        │街285 巷│        │手續費500 元，│7天x365x100%= │
│  │      │      │        │20弄16號│        │實際取得8,500 │920.16%】       │
│  │      │      │        │（林豐盛│        │元，每7 日付利│                │
│  │      │      │        │住處）  │        │息1,000 元，付│                │
│  │      │      │        │        │        │息4 次後未再付│                │
│  │      │      │        │        │        │，嗣由林豐盛清│                │
│  │      │      │        │        │        │償本金1 萬元  │                │
├─┼───┼───┼────┼────┼────┼───────┼────────┤
│15│鍾大新│潘水上│98年7 月│高雄市楠│10,000元│借款1 萬元先扣│年利率：1738.09%│
│  │鍾志章│      │間某日  │梓區後昌│        │利息1,000 元及│【2500元7500│
│  │莊培瑜│      │        │路105 巷│        │手續費1,500 元│7天x365x100%=   │
│  │      │      │        │13號    │        │，實際取得    │1738.09%】      │
│  │      │      │        │        │        │7,500 元，每7 │                │
│  │      │      │        │        │        │日付利息1,000 │                │
│  │      │      │        │        │        │元            │                │
├─┼───┼───┼────┼────┼────┼───────┼────────┤
│16│鍾大新│潘水上│上開日期│同上    │10,000元│借款1 萬元先扣│年利率：579.36% │
│  │鍾志章│      │一週後  │        │        │利息1,000 元  │【1000元9000元│
│  │莊培瑜│      │        │        │        │，實際取得    │7天x365x100%= │
│  │      │      │        │        │        │9,000 元，每7 │579.36%】       │
│  │      │      │        │        │        │日付利息1,000 │                │
│  │      │      │        │        │        │元            │                │
├─┼───┼───┼────┼────┼────┼───────┼────────┤
│17│鍾大新│楊川德│98年12月│屏東縣九│20,000元│借款2 萬元先扣│年利率：744.89% │
│  │鍾志章│      │間某日  │如鄉九如│        │利息2,000 元及│【2500元17500 │
│  │      │      │        │路農會附│        │手續費500 元，│元7天x365x100%│
│  │      │      │        │近      │        │實際取得17,500│=744.89%】      │
│  │      │      │        │        │        │元，每7日付利 │                │
│  │      │      │        │        │        │息2,000 元，付│                │
│  │      │      │        │        │        │息至99年1 月底│                │
│  │      │      │        │        │        │清償本金2萬元 │                │
├─┼───┼───┼────┼────┼────┼───────┼────────┤
│18│鍾大新│陳建崧│99年2 月│屏東市金│10,000元│借款1 萬元先扣│年利率：1303.57%│
│  │鍾志章│      │間某日  │城街84巷│        │利息1,000 元及│【2000元8000元│
│  │      │      │        │1號     │        │手續費1,000 元│7天x365x100%= │
│  │      │      │        │        │        │，實際取得8,00│1303.57%】      │
│  │      │      │        │        │        │0 元，每7日付 │                │
│  │      │      │        │        │        │利息1,000元， │                │
│  │      │      │        │        │        │付息7 次後即未│                │
│  │      │      │        │        │        │再付息        │                │
├─┼───┼───┼────┼────┼────┼───────┼────────┤
│19│鍾大新│陳柏亨│99年2 月│高雄市前│ 5,000元│借款5,000 元先│年利率：579.36% │
│  │鍾志章│      │間某日  │鎮區精忠│        │扣利息500 元  │【500元4500元 │
│  │      │      │        │街114 巷│        │，實際取得4,50│7天x365x100%= │
│  │      │      │        │2 弄7 之│        │0 元，每7日付 │579.36%】       │
│  │      │      │        │3 號4樓 │        │利息500 元    │                │
└─┴───┴───┴────┴────┴────┴───────┴────────┘
附表二：
┌──┬────────────┬───┬─────────────────┐
│編號│  扣押物品名稱          │ 數量 │沒收與否及其法條依據              │
├──┼────────────┼───┼─────────────────┤
│1   │行動電話（廠牌皮爾卡登，│ 壹具 │係被告莊培瑜所有，且供本案重利犯罪│
│    │不含門號0000000000號SIM │      │所用之物，應依刑法第38條第1 項第2 │
│    │卡）                    │      │款規定宣告沒收。                  │
├──┼────────────┼───┼─────────────────┤
│2   │行動電話（廠牌LG，含門號│ 壹具 │係被告莊培瑜所有，且供本案重利犯罪│
│    │0000000000號SIM卡壹張 ）│      │所用之物，應依刑法第38條第1 項第2 │
│    │                        │      │款規定宣告沒收。                  │
├──┼────────────┼───┼─────────────────┤
│3   │商業本票簿              │ 貳本 │係被告鍾大新所有，且供本案重利犯罪│
│    │                        │      │所用之物，應依刑法第38條第1 項第2 │
│    │                        │      │款規定宣告沒收。                  │
├──┼────────────┼───┼─────────────────┤
│4   │小額借款名片卡          │ 壹盒 │係被告鍾大新所有，且供本案重利犯罪│
│    │                        │又壹張│所用之物，應依刑法第38條第1 項第2 │
│    │                        │      │款規定宣告沒收。                  │
├──┼────────────┼───┼─────────────────┤
│5   │客戶資料卡（李宛蓁、林李│ 貳張 │係被告鍾大新所有，且供本案重利犯罪│
│    │連招）                  │      │所用之物，應依刑法第38條第1 項第2 │
│    │                        │      │款規定宣告沒收。                  │
├──┼────────────┼───┼─────────────────┤
│6   │收款帳本（大本）        │ 壹本 │係被告鍾大新所有，且供本案重利犯罪│
│    │                        │      │所用之物，應依刑法第38條第1 項第2 │
│    │                        │      │款規定宣告沒收。                  │
├──┼────────────┼───┼─────────────────┤
│7   │電話簿                  │ 1本  │與本案無關，不予沒收。            │
├──┼────────────┼───┼─────────────────┤
│8   │被害人身分證（呂哲寧、謝│ 2張  │非被告所有之物，且已發還被害人，不│
│    │瑞剛）                  │      │予沒收。                          │
│    ├────────────┼───┼─────────────────┤
│    │被害人身分證（張佑生）  │ 1張  │非被告所有之物，不予沒收。        │
├──┼────────────┼───┼─────────────────┤
│9   │ZI-5982 號自小客車行車執│ 1張  │與本案無關，且已發還所有人謝陳文金│
│    │照                      │      │（謝瑞剛之母），不予沒收。        │
├──┼────────────┼───┼─────────────────┤
│10  │商業本票（被害人劉東海簽│ 2張  │與本案無關，不予沒收。            │
│    │署）                    │      │                                  │
├──┼────────────┼───┼─────────────────┤
│11  │行動電話（廠牌SonyEricss│ 1具  │係被告鍾志章日常通話使用，無證據證│
│    │on，門號0000000000號）  │      │明與本案有關，不予沒收。          │
├──┼────────────┼───┼─────────────────┤
│12  │行動電話（廠牌SonyEricss│ 1具  │係被告鍾大新日常通話使用，無證據證│
│    │on，門號0000000000號 ） │      │明與本案有關，不予沒收。          │
├──┼────────────┼───┼─────────────────┤
│13  │大樹鄉公所告發違規廣告公│ 3張  │與本案無關，不予沒收。            │
│    │文函                    │      │                                  │
├──┼────────────┼───┼─────────────────┤
│14  │客戶資料卡（林佳宏、陳蔡│ 3張  │與本案無關，不予沒收。            │
│    │月娥、謝連福）          │      │                                  │
├──┼────────────┼───┼─────────────────┤
│15  │收款帳本（小本）        │ 1本  │與本案無關，不予沒收。            │
└──┴────────────┴───┴─────────────────┘
【附錄本判決論罪科刑法條】
刑法第344條（重利罪）
乘他人急迫、輕率或無經驗貸以金錢或其他物品，而取得與原本
顯不相當之重利者，處 1 年以下有期徒刑、拘役或科或併科 1
千元以下罰金。
刑法第305條（恐嚇危害安全罪）
以加害生命、身體、自由、名譽、財產之事，恐嚇他人致生危害
於安全者，處 2 年以下有期徒刑、拘役或 3 百元以下罰金。

司法院資訊處製作；財團法人民間司法改革基金會備份。
